【裁判字號】    99,交聲,201
【裁判日期】    991029
【裁判案由】    違反道路交通管理處罰條例
【裁判全文】
臺灣宜蘭地方法院交通事件裁定         99年度交聲字第201號
移送  機關  交通部公路總局臺北區監理所宜蘭監理站
異  議  人
即受處分人  甲○○
上列異議人即受處分人因違反道路交通管理處罰條例案件，對於
交通部公路總局臺北區監理所宜蘭監理站於民國99年7月23日所
為之宜監字第裁43-Q00000000號裁決處分，聲明異議，本院裁定
如下：
    主  文
異議駁回。
    理  由
一、原處分機關係以：異議人即受處分人甲○○所有之車牌號碼
    0539-TN號自用小客車，有「車身屬可變更設備，變更不申
    請臨時檢驗而行駛」之違規行為，於民國99年5月9日凌晨4
    時15分，在宜蘭縣頭城鎮○○○路○段65.1公里處，為宜蘭
    縣政府警察局礁溪分局警員製單舉發。嗣經原處分機關依道
    路交通管理處罰條例第18條第1項規定，裁處新臺幣（下同
    ）3千6百元罰鍰，並責令其檢驗。
二、聲明異議意旨略以：異議人所有之車牌號碼0539-TN號自用
    小客車係因後座座椅破損始拆除待修護而未安裝，非屬車身
    之變更，且異議人於99年5月9日凌晨4時15分，係因該車故
    障始將之停放在宜蘭縣頭城鎮○○○路○段65.1公里處，至
    於該車後座防滾籠係屬可安裝之設備，故異議人並無違規行
    為，為此聲明異議，請求撤銷原處分等語。
三、按汽車車身、引擎、底盤、電系等重要設備變更或調換，或
    因交通事故遭受重大損壞修復後，不申請公路主管機關施行
    臨時檢驗而行駛者，處汽車所有人2千4百元以上9千6百元以
    下罰鍰，並責令其檢驗，道路交通管理處罰條例第18條第1
    項定有明文。而參酌道路交通安全規則第23條規定：「汽車
    車身式樣、輪胎隻數或尺寸、燃料種類、座位、噸位、引擎
    、車架、車身、頭燈等設備或使用性質、顏色、汽車所有人
    名稱、地址等如有變更，均應向公路監理機關辦理登記。前
    項變更登記，除汽車所有人名稱、地址等變更時，免予檢驗
    外，餘均須檢驗合格。引擎或車架變更，以型式及燃料種類
    相同者為限。第1項汽車設備規格之變更應符合附件15之規
    定。」；道路交通安全規則第23之1條第1項規定：「汽車下
    列設備規格不得變更：一底盤設備：(一)方向盤位置。(二)傳動
    系統設備：指汽車之排檔型式、驅動方式、變速箱及齒輪箱
    。(三)煞車作用設備：指煞車作用種類（總泵、分泵及油管）
    及防滑煞車系統。(四)懸吊系統：指支臂、三角架與連桿機構
    。(五)軸距規格。二引擎設備：指引擎之機械或渦輪增壓系統
    、氮氣導入裝置設備。三車身設備：(一)車身外附加燈飾。(二)
    車燈噴色或貼膠紙。四其他經主管機關核定之項目。」，可
    知道路交通管理處罰條例第18條第1項所稱之「汽車車身」
    並非僅指車身外殼式樣本身，車身之附屬設備諸如輪胎數、
    輪胎尺寸、座位、頭燈、車身外附加燈飾、車燈噴色或貼膠
    紙等，亦均屬之。
四、經查：
  (一)異議人甲○○對於伊所有之車牌號碼0539-TN號自用小客車
    ，於99年5月9日凌晨4時15分，在宜蘭縣頭城鎮○○○路○段
    65.1公里處，為警以伊有「車身屬可變更設備，變更不申請
    臨時檢驗而行駛」製單舉發之事實，並不爭執（見本院卷第
    20頁），並有宜蘭縣政府警察局宜警交字第Q00000000號舉
    發違反道路交通管理事件通知單1份在卷足憑（見本院卷第5
    頁），此部分事實堪以認定。
  (二)又證人即宜蘭縣政府警察局礁溪分局警員吳文龍於本院訊問
    時證述：「（問：〈提示本院卷第5頁之舉發違反道路交通
    管理事件通知單〉本件違規案件是否你所舉發的？）是。（
    問：本件舉發經過為何？）99年5月8日23時我及其他警員執
    行擴大臨檢及防飆勤務，接獲勤務中心通報有一群改造車輛
    在北宜公路行駛，我們就駕駛警車於99年5月9日凌晨…到達
    北宜公路，我們到現場之後就看到車牌號碼0539-TN自用小
    客車停在北宜公路2段65.1公里處，我們就以手電筒照車內
    發現該車內部後座2個座位均拆除，…當時車上都沒有人，
    我們即以電腦查詢車籍資料，經查詢後得知該車主為甲○○
    ，…我們就在該處車旁等候車主過來，等候約1、2個小時車
    主並沒有過來，…因為該路段為彎道，之後我們四組交通組
    組長即通知拖吊車，將車拖回礁溪分局。…甲○○就到達礁
    溪分局礁溪派出所，我就當場告知甲○○違規的事實，就是
    變更車體…改為2人座，…也有告知其違反道路交通管理條
    例第18條第1項，另外也有告知他車輛違規停放在轉彎處，
    並且製作2張舉發違反道路交通管理事件通知單，交由甲○
    ○簽收，甲○○當場均有簽收，且也沒有提出任何質疑。…
    （問：〈提示本院卷第10至11頁照片〉拍攝該照片地點在何
    處？）拍照地點是在礁溪分局後方停車場。…（問：〈提示
    本院卷第10至11頁照片〉為何照片上顯示拍照時間為99年5
    月9日下午5時許？）…異議人應該是在99年5月9日下午5時
    左右到達礁溪派出所，因為異議人當時要領車，所以我就會
    同異議人檢視車內變更狀況並拍照，因此有一張照片是異議
    人坐在駕駛座內，…。（問：當時會同異議人檢視車內變更
    狀況時，後座的座位是否因為自然耗損不堪使用而沒有座位
    ？）不是，經我檢視車內狀況…應為異議人刻意拆除後座座
    位，…。（問：當時異議人來領車的時候車子有沒有問題？
    ）沒有問題，我記得是異議人領車後自己開回去。」等語（
    見本院卷第21頁至第24頁），並有採證光碟1片、採證照片7
    張在卷可佐（見本院卷第10頁至第11頁、第25頁至第26頁）
    ，而觀諸證人吳文龍對於舉發過程證述甚為詳盡，並清晰證
    述重現當時狀況，則其對於上開車輛後座座椅係經人刻意拆
    除，且其舉發時該車輛亦無故障情形乙節，應無誤記之虞，
    況其係依法執行職務之公務員，與異議人間素不相識，復無
    宿怨嫌隙，其自無甘冒偽證罪刑責之風險，而設詞構陷異議
    人之理，再參以車牌號碼0539-TN號自用小客車車身式樣係
    屬轎式，為5人座位，此亦有交通部公路總局臺北區監理所
    宜蘭監理站99年8月13日北監宜一字第0990006803號函附汽
    車車籍查詢1份在卷足憑（見本院卷第17頁至第18頁），足
    認證人吳文龍上開證詞係屬真實，堪以採信。可證異議人所
    有之車牌號碼0539-TN號自用小客車，於99年5月9日凌晨4時
    15分，在宜蘭縣頭城鎮○○○路○段65.1公里處為警舉發時
    ，確有將該車座椅數由5人座變更為2人座之情形，而座椅乃
    車身之附屬設備，座椅數之變更，依據前揭道路交通安全規
    則第23條之規定，應向公路監理機關辦理檢驗及登記，異議
    人變更車上座椅數卻未向公路監理機關辦理檢驗及登記，即
    逕行於道路上行駛，其確有道路交通管理處罰條例第18條第
    1項所稱車身設備變更，不申請公路主管機關臨時檢驗而行
    駛之違規行為無訛。故異議人仍以前詞辯稱：車牌號碼0539
    -TN號自用小客車係因後座座椅破損始拆除待修護而未安裝
    ，非屬車身之變更，且該車係因故障始停放在違規地點云云
    ，顯係事後卸責之詞，不足採信。
  (三)至於宜蘭縣政府警察局宜警交字第Q00000000號舉發違反道
    路交通管理事件通知單之違規事實欄記載「防滾籠」部分，
    因汽車加裝防滾籠非屬前揭道路交通安全規則第23條之1不
    得變更項目，亦非屬同規則第23條及附件15變更應向公路監
    理機關辦理檢驗及登記之項目，法既無明文規範，故異議人
    在上開車輛內加裝該設備，並無違反道路交通管理處罰條例
    第18條第1項之規定，是異議人辯稱：該車後座防滾籠係可
    屬安裝之設備等語，堪以採信，然此部分並不影響前述異議
    人將該車座椅數由5人座變更為2人座，未向公路監理機關辦
    理檢驗及登記而行駛（即「車身屬可變更設備，變更不申請
    臨時檢驗而行駛」）之違規事實，併此敘明。
五、綜上所述，本件異議人所有之車牌號碼0539-TN號自用小客
    車，於上開時、地，確有變更車上座椅數，未向公路監理機
    關辦理檢驗及登記而行駛（即「車身屬可變更設備，變更不
    申請臨時檢驗而行駛」）之違規行為，則原處分機關據以援
    引道路交通管理處罰條例第18條第1項規定，裁處3千6百元
    罰鍰，並責令其檢驗，於法並無不當，本件異議為無理由，
    應予駁回。
六、據上論斷，應依道路交通管理處罰條例第87條第2項、道路
    交通事件處理辦法第18條，裁定如主文。
中    華    民    國    99    年    10    月    29    日
                  交通法庭  法  官  蘇錦秀
以上正本證明與原本無異。
如不服本裁定，應於裁定送達後5日內向本院提出抗告狀。（需
附繕本）
                            書記官  林慶生
中    華    民    國    99    年    11    月    2     日

司法院資訊處製作；財團法人民間司法改革基金會備份。
